臺灣高雄地方法院刑事判決　　　　　　　　　　　　九十一年度易字第一七五三號
　　公　訴　人　臺灣高雄地方法院檢察署檢察官
　　被　　　告　乙○○
　　選任辯護人　林復華
　　　　　　　　林柏瑞
右列被告因偽造文書案件，經檢察官聲請簡易判決處刑（九十年度偵字第一七八二七
號），本院高雄簡易庭認不宜依簡易判決處刑，移由本院依通常程序審理，茲判決如
左：
    主  文
乙○○明知為不實之事項，而使公務員登載於職務上所掌之公文書，足以生損害於公
眾及他人，處有期徒刑參月，如易科罰金，以參佰元折算壹日。
    事  實
一、乙○○明知其與妻丙○○共同出資購買，登記於其名下所有之座落於高雄市○○
    區○○段二小段六八七之二地號土地，應有部分二二分之一，及其上第一八九四
    建號，門牌號碼為高雄市○○區○○路一五五○號之建物所有權狀係在其妻丙○○持有中，並未遺失。竟因夫妻感情不睦，無法繼續共同生活，乃於八十五年六
    月五日向高雄市政府地政處鹽埕地政事務所謊報上開土地及建物所有權狀遺失並
    書立切結書一紙，向該地政事務所申請補發權狀，致使該地政事務所人員將此不
    實事項登載於土地及建物登記簿上，並於八十五年七月五日補發土地及建物所有
    權狀予乙○○，足生損害於丙○○及地政機關管理土地資料之正確性。嗣於八十
    九年十一月間乙○○欲趕走丙○○時，為丙○○發覺上情。
二、案經告訴人丙○○訴由台灣高雄地方法院檢察署檢察官偵查起訴。
    理  由
一、訊據被告乙○○固坦承於八十五年六月五日，以遺失權狀為由，向地政機關申請
    補發權狀之事實，惟矢口否認有何使公務員登載不實之犯行，辯稱：該房屋及土
    地係伊所購買，八十五年七月間，伊係發現權狀不見了，才去申請補發云云。經
    查，被告確實係以權狀遺失為由向地政機關申請補發新權狀等情，此有被告於申
    請補發權狀時所簽署內容為「左列不動產所有權狀，因保管不慎於八十五年六月
    四日遺失，屬實無訛，如有不實或重覆請領，致損害他人權益時，立切結書人願
    負一切法律責任」之切結書一份卷可稽（見高雄市政府地政處鹽埕地政事務所九
    十一年六月五日高市地鹽一字第○九一○○○四五○七號函附之申請資料及本院
    九十一年六月十三日辦理刑案電話查詢登記表）。被告固執前揭情詞辯解，惟查
    ：
    （一）上開房屋係被告與丙○○夫妻二人共同出資購買等情，業據告訴人丙○○
          於本院審理中陳稱：「（房子）自備款六十萬元的部分，有部分是乙○○
          拿出來的，有部分是我向娘家姐姐借了三十幾萬元，貸款的部分是用我在
          那棟房子做小生意賣檳榔、粽子、碗粿付的，已經付清了。」等語（見本
          院九十一年六月二十七日筆錄），核與證人即被告之子甲○○到庭結證：
          「實際上是我父、母親一起買的，我國小三年級時，父親出海、重傷，在
          家休養，由母親照顧他，家裡的經濟來源有向阿姨借錢、也有賣掉一棟房
          子，裕誠路的房子頭期款是向我阿姨借的，之後在裕誠路的店面做小吃生
          意，由做生意的收入支付貸款。」等情大致相符。（見本院九十一年八月
          八日筆錄）
    （二）被告固辯稱：房子自備款六十萬元部分，係以伊於七十四年八、九月間，
          因隨船出海工作，發生爆炸受傷而向勞保局支領殘障補助費所支付；另貸
          款七十五萬元部分，亦係伊事後工作賺錢所得等語（見本院九十一年六月
          二十七日筆錄）。惟查：被告當時所受傷害，既然已達到足以向勞保局申
          請支領殘障補助費之程度，顯見其受傷非輕。縱然被告有向勞保局支領六
          十萬元之殘障補助費，惟當時顯然已有日後無法繼續工作之虞，衡情，應
          會將部分補助款儲存，以應付日後不時之需，當不致將所領得之補助款全
          數作為支付房屋頭期款之用。況且，被告辯稱日後仍繼續在外工作，並分
          別在「金萬龍漁業公司」、「寶新漁業公司」及「宏茂漁業公司」作事等
          語，惟經本院查證結果：並無以「寶新」作為公司名稱之漁業公司；而所
          稱「金萬龍漁業公司」業於九十年七月三十一日辦理解散登記；至於「宏
          茂漁業公司」經本院依該公司向經濟部登記之營業所函查送達結果，亦因
          該地址查無此家公司，函件被退回，此分別有經濟部公司基本資料查詢表
          三紙及退回本院之公文封一紙附卷可稽。被告就其辯解內容之真實性，並
          無法提出有利之證據供本院查證，尚難認其所為辯解為可採。從而上開房
          屋及土地，應係如告訴人丙○○及證人甲○○所稱，係由被告與告訴人二
          人共同出資購買等情，較為可信。
    （三）被告又辯稱：上開房屋及土地之權狀一直由伊保管，放在一只手提箱內，
          手提箱則放在廚房之流理檯底下云云。惟證人即被告之子甲○○於本院審
          理中卻證稱：「（問：房屋權狀平時放在何處？）放在一個長方形的餅乾
          盒裡，餅乾盒放在衣櫥的抽屜，盒子裡面還有放我們小時候的照片，因為
          偶爾會去拿照片來看，所以知道權狀放在那邊。我父親也知道權狀放在那
          邊。權狀沒有換地方放過，一直都擺在那邊。」等語（見本院九十一年八
          月八日筆錄）。查證人甲○○為被告與告訴人之子，自幼與被告共同生活
          在一起，自無故意偏頗被告或告訴人之理，其證言自屬可信。是被告之辯
          解顯與事實不符。又被告於警訊中供稱：係於八十五年七月五日前一星期
          發現權狀遺失的（見九十年九月十七日警訊筆錄）。換言之，發現權狀遺
          失之時間，應係八十五年六月底；惟被告嗣於本院九十一年六月二十七日
          審理中則改稱：係八十五年七月間與告訴人發生口角，告訴人離家之後，
          才發現放在皮箱的權狀不見了等語，其前後供述發現權狀遺失之時間，已
          有不同。且查，地政機關固係於八十五年七月五日始核發新的權狀予被告
          ，惟被告早在同年六月五日即向地政事務所申請核發權狀，此亦有前開高
          雄市政府地政處鹽埕地政事務所函附之申請補發權狀登記資料一份在卷可
          按。倘被告係於八十五年七月（或六月底）始發現其保管之權狀遺失，何
          以能於八十五年六月五日即預知其權狀將遺失，而向地政機關事先申請補
          發。又被告於同日警訊中亦供稱：當時發現權狀不見時，已經知道係告訴
          人丙○○取走云云。既然如此，何以不向丙○○取回，而逕向地政機關申
          請補發？再參以被告之所以於警訊中供稱權狀遺失之時間，係八十五年七
          月五日之前一星期，乃因新補發之權狀，其補發之時間為八十五年七月五
          日，被告為使自己之謊言能符合常情，始刻意捏造上開遺失權狀之時間，
          惟其百密一疏，竟未將申請補發權狀至正式核發權狀之前，尚有三十日之
          公告期間計入，以致其所辯解權狀遺失之情節漏洞百出。由此亦足以證明
          ，被告顯然知悉該權狀並未遺失，且係由告訴人保管之中。被告辯稱權狀
          係由伊保管，因遺失始申請補發等情，顯係卸責之詞，不足採信。
    （四）又上開權狀之所有權人固為被告之名義，他人持有該權狀，無論要辦理所
          有權之移轉登記或設定抵押借款等，若無被告之同意或授權，亦無法為之
          。惟一旦重新申請補發權狀之後，原有之權狀即喪失其效力。被告自可憑
          新申領之權狀，行使對該不動產之權利。惟上開不動產事實上係被告與告
          訴人二人共同出資購買，已如前述，告訴人保管該權狀之結果，至少可以
          防止被告未經其同意而處分該不動產。是被告申請核發新權狀，難認未致
          生損害於告訴人之權益。此亦足以說明，何以被告明知權狀之保管處所，
          卻不直接取回權狀，而以申請補發之方式，使告訴人喪失對該不動產管理
          之原因。另外，因被告虛偽申報權狀遺失之結果，造成同一筆不動產卻有
          兩份真正權狀存在之現象，自亦影響地政機關管理地政資料之正確性，亦
          影響交易第三人判斷該不動產權狀之真實性，難認無損害於公眾及他人之
          虞。此外，復有上開不動產之原始權狀及新核發之權狀各兩紙、高雄市政
          府地政處鹽埕地政事務所土地登記案件（書狀補給）公告通知書及高雄市
          政府地政規費繳款通知書各一紙在卷可佐，本件事證明確，被告犯行可堪
          認定。
二、被告虛偽向地政機關申報權狀遺失，使地政機關之人員將此項不實之事項，登記
    於所掌管之土地登記簿上，並核發新權狀予被告，足以損害於地政機關管理之正
    確性及告訴人丙○○之權益，並影響不動產之交易安全，核其所為係犯刑法第二
    百十四條之使公務員登載不實罪。爰審酌被告因與告訴人感情不睦，遂以此方式
    ，擬剝奪告訴人對該不動產之權益，其犯罪動機可議，且犯罪後否認犯行，態度
    非佳，惟其並無前科（此有台灣高等法院被告全國前案紀錄表及台灣高雄地方法
    院檢察署刑案資料查註紀錄表各一份在卷可佐）等一切情狀，量處如主文所示之
    刑，並諭知易科罰金之折算標準。
據上論斷，應依刑事訴訟法第二百九十九條第一項前段、刑法第二百十四條、第四十
一條第一項，罰金罰鍰提高標準條例第一條前段、第二條，判決如主文。
中      華      民      國      九十一      年    九      月    二十七  日
                                  臺灣高雄地方法院刑事第七庭
                                      審判長法  官  陳志銘
                                            法  官  汪怡君
                                  法  官  高英賓
右正本證明與原本無異。
如不服本判決，應於判決送達後十日內，向本院提出上訴狀。
                                            書記官  林雯琪
中      華      民      國      九十一      年    九      月     三十   日
附錄論罪科刑法條：
中華民國刑法第二百一十四條
 (使公務員登載不實罪)
明知為不實之事項，而使公務員登載於職務上所掌之公文書，足以生損害
於公眾或他人者，處三年以下有期徒刑、拘役或五百元以下罰金。
